臺灣高雄地方法院刑事判決　　　　　　　　97年度易字第74號
公　訴　人　臺灣高雄地方法院檢察署檢察官
被　　　告　乙○○
上列被告因詐欺等案件，經檢察官提起公訴（96年度偵緝字第33
25、3326號、96年度偵字第25068 、28887 、33137 、34113 號
），本院以簡式審判程序審理，判決如下：
    主  文
乙○○犯詐欺得利罪，累犯，處有期徒刑肆月，如易科罰金，以
銀元參佰元即新臺幣玖佰元折算壹日；減為有期徒刑貳月，如易
科罰金，以銀元參佰元即新臺幣玖佰元折算壹日。又犯詐欺取財
罪，共柒罪，均累犯，各處有期徒刑肆月，如易科罰金，均以新
臺幣壹仟元折算壹日；各減為有期徒刑貳月，如易科罰金，均以
新臺幣壹仟元折算壹日。又犯詐欺得利罪，累犯，處有期徒刑肆
月，如易科罰金，均以新臺幣壹仟元折算壹日；減為有期徒刑貳
月，如易科罰金，以新臺幣壹仟元折算壹日。又犯竊盜罪，累犯
，處有期徒刑參月，如易科罰金，以新臺幣壹仟元折算壹日；減
為有期徒刑壹月又拾伍日，如易科罰金，以新臺幣壹仟元折算壹
日。又犯非法由自動付款設備取財罪，共肆罪，均累犯，各處有
期徒刑參月，如易科罰金，均以新臺幣壹仟元折算壹日；各減為
有期徒刑壹月又拾伍日，如易科罰金，均以新臺幣壹仟元折算壹
日。又犯侵占罪，累犯，處有期徒刑肆月，如易科罰金，以新臺
幣壹仟元折算壹日。應執行有期徒刑貳年肆月，如易科罰金，以
銀元參佰元即新臺幣玖佰元折算壹日。
    事實及理由
一、本件被告乙○○所犯刑法第320 條第1 項竊盜、第335 條第
    1 項侵占、第339 條第1 項詐欺取財、第2 項詐欺得利、第
    339 條之2 第1 項非法由自動付款設備取財罪，均為死刑、
    無期徒刑、最輕本刑為3 年以上有期徒刑以外之罪，其於準
    備程序進行中，就被訴事實均為有罪之陳述，經本院告知簡
    式審判程序之旨，並聽取檢察官及被告之意見後，裁定進行
    簡式審判程序。又本件犯罪事實及證據，除證據部分補充「
    被告乙○○於本院審理中之自白」外，餘均引用檢察官起訴
    書之記載（如附件）。
二、被告所犯如起訴書犯罪事實欄一、（甲）所示之詐欺得利犯
    行，行為時間為95年4 月27日，係在刑法修正條文施行日95
    年7 月1 日，其行為後相關刑法規定既有變更，自應依刑法
    第2 條規定為新舊法比較。又依最高法院95年刑事庭第8 次
    會議決議意旨，比較時應就罪刑有關之共犯、未遂犯、想像
    競合犯、牽連犯、連續犯、結合犯，以及累犯加重、自首減
    輕暨其他法定加減原因（如身分加減）與加減例等一切情形
    ，綜其全部罪刑之結果而為比較。另依同院95年刑事庭第21
    次決議意旨，如新舊法處罰之輕重相同，即無比較適用之問
    題，非刑法第2 條所指法律變更，應依一般法律適用原則，
    適用裁判時法。茲比較適用新舊法如下：
  1.修正後刑法第47條、第49條關於累犯之規定，乃以出於故意
    再犯有期徒刑以上之罪者為限，並增訂強制工作免其執行或
    執行完畢後，5 年內故意再犯有期徒刑以上之罪者，以累犯
    論之規定；且刪除「依軍法」受裁判者，不適用累犯之規定
    ，以求司法與軍法一致。是以修正後之累犯範圍已有所減縮
    及擴張，當屬科刑規範事項之變更，自應依「從舊從輕」原
    則比較新舊法。經綜合比較前述新、舊法結果，修正後規定
    較為有利。
  2.被告所犯上開詐欺得利罪法定刑因有罰金刑之規定，依修正
    前刑法第33條第5 款關於罰金刑之規定，係「罰金：一元（
    銀元）以上」，並依現行法規所定貨幣單位折算新臺幣條例
    規定，以銀元1 元折算新臺幣3 元；修正後同款規定為：「
    罰金：新臺幣1 千元以上，以百元計算之」。是以該罪修正
    後關於有期徒刑、拘役等自由刑雖未加以變更，惟就罰金數
    額下限則予以提高，故修正後之法律效果對行為人而言較屬
    不利，準此，應以修正前之規定對於被告較為有利。
  3.另依修正前刑法第68條規定：罰金加重者，僅加重其最高度
    ；依修正後同法第67條則規定：罰金加重者，其最高度及最
    低度同加重之，本件因有累犯加重事由，對於法定刑罰金部
    分加重，經比較新舊法結果，以修正前刑法第68條之規定對
    於被告較屬有利。
  4.修正前刑法第41條第1 項前段規定易科罰金之折算標準，係
    以（銀元）1 元以上3 元以下折算1 日，又依修正前罰金罰
    鍰提高標準條例第2 條前段（現已刪除）規定，就其原定數
    額提高為100 倍折算1 日，則被告行為時之易科罰金折算標
    準，應以銀元300 元即新臺幣900 元折算1 日。且依修正前
    同條第2 項之規定，併合處罰之數罪，均得易科罰金，其應
    執行之刑逾6 月者，亦得易科罰金。惟修正後刑法第41條第
    1 項前段所定易科罰金折算標準則係以新臺幣1 千元、2 千
    元或3 千元折算1 日。且併合處罰之數罪，均得易科罰金，
    其應執行之刑逾6 月者，則不得易科罰金。比較修正前後之
    規定，以修正前之規定，較有利於被告。
  5.修正前刑法第51條規定：「數罪併罰，分別宣告其罪之刑，
    依左列各款定其應執行者：」，其中第5 款規定：「宣告多
    數有期徒刑者，於各刑中之最長期以上，各刑合併之刑期以
    下，定其刑期。但不得逾20年」；修正後刑法第51條第5 款
    則規定：「宣告多數有期徒刑者，於各刑中之最長期以上，
    各刑合併之刑期以下，定其刑期。但不得逾30年」，經比較
    結果，以舊法對被告有利。
  6.綜合上述，被告所犯如起訴書犯罪事實欄一、（甲）所示之
    詐欺得利犯行，經比較新舊法結果，應整體適用修正前之相
    關規定，對於被告較屬有利。至其餘如起訴書犯罪事實欄一
    、（乙、含〈1 〉、〈2 〉、〈3 〉）、（丙）、（丁）、
    （戊）、（己）、（庚）、（辛）、（壬）、（癸）等犯行
    ，犯罪時間均在刑法修正條文施行以後，除因與上開一、（
    甲）所示之詐欺取財犯行，須分論併罰而應依修正前51條第
    5 款定其應執行刑；定執行刑後逾6 月，應依修正前刑法第
    41條第2 項之規定，仍得易科罰金，並依修正前同條第1 項
    前段諭知應執行刑之易科罰金折算標準外，餘均應逕行適用
    修正後刑法相關規定。
三、核被告乙○○所為：
(一)如起訴書犯罪事實欄一、（甲）所示部分，係以詐術使被害
    人丙○○代為支付其向被害人戊○○購買網路遊戲帳號之價
    金，應屬以此取得財物以外之財產上不法利益，係犯刑法第
    339 條第2 項之詐欺得利罪。公訴意旨認屬財物而論以同條
    第1 項之詐欺取財罪，容有未恰，惟因社會基本事實同一，
    本院自得變更法條予以審理。
(二)如起訴書犯罪事實欄一、（丙）、（丁）、（戊）、（己）
    、（庚）、（辛）、（壬）所示7 件犯行，均係犯刑法第33
    9 條第1 項之詐欺取財罪。被告利用如上開事實欄所示不知
    情之己○○等人之金融帳戶詐騙被害人丁○○等人匯入款項
    ，各次均應論以間接正犯。
(三)如起訴書犯罪事實欄一、（乙）、（1 ）所示部分，係犯刑
    法第320 條第1 項之竊盜罪。
(四)如起訴書犯罪事實欄一、（乙）、（2 ）所示盜打電話部分
    ，係屬得財物以外之財產上不法利益，係犯刑法第339 條第
    2 項之詐欺得利罪（起訴書雖漏載該條文，惟業經檢察官當
    庭補正，見本院卷第48、58頁）。被告利用與被害人庚○○
    同住期間，各於如起訴書附表一所示時間，均在被害人庚○
    ○住處盜打電話多次，其各次行為均時空密接，侵害同一之
    法益，各行為之獨立性極為薄弱，依一般社會健全觀念，在
    時間差距上，難以強行分開，在刑法評價上，以視為數個舉
    動之接續施行，合為包括之一行為予以評價，較為合理，應
    屬接續犯，論以包括之一罪（最高法院86年臺上字第3295號
    判例意旨參照）。
(五)如起訴書犯罪事實欄一、（乙）、（3 ）所示部分，係犯刑
    法第339 條之2 第1 項非法由自動付款設備取財罪。被告係
    分別持被害人庚○○如起訴書附表二所示4 張由不同金融機
    構核發之金融卡，各於該附表二所示時間提取存款及預借現
    金。其持同一金融機構核發之金融卡分次提款或預借現金，
    之行為，雖得認係接續犯；惟以不同金融機構核發之提款卡
    提款或預借現金之行為，則分屬侵害4 家不同金融機構之財
    產法益，應論以非法由自動付款設備取財共4 罪。
(六)如起訴書犯罪事實欄一、（癸）所示部分，則係犯刑法第33
    5 條第1項之侵占罪。
四、被告所犯上開詐欺得利共2 罪、詐欺取財共7 罪、竊盜1 罪
    、非法由自動付款設備取財共4 罪，及侵占1 罪，犯意各別
    ，行為互殊，應予分論併罰。又被告有如起訴書犯罪事實欄
    所載犯罪科刑及執行情形，有臺灣高等法院被告前案紀錄表
    1 份在卷可按。其於受徒刑之執行完畢後，5 年以內故意再
    犯上開有期徒刑以上各罪，除如起訴書犯罪事實欄一、（甲
    ）所示詐欺取財部分，應依修正前刑法第47條規定，論以累
    犯並加重其刑外；其餘均應依修正後刑法第47條1 項之規定
    ，分別論以累犯並各加重其刑。
五、本院審酌被告正值青壯，身心健全，不思循正當途徑賺取財
    物，竟為圖不法所有或利益，分別以前揭詐欺取財、竊盜、
    詐欺得利、非法由自動付款設備取財及侵占等犯行，侵害被
    害人庚○○等人之財產法益，次數非寡，被害人數達高10人
    之譜，惡性非輕，各被害人損失財物非少，並致不知情之己
    ○○等人之金融帳戶因而遭列為警示帳戶，犯罪危害非輕，
    本應重懲不貸；惟念其於警詢、偵查中已坦承絕大部分之犯
    行，於本院審理中則坦認全部犯行，足認已有悔意，犯罪後
    態度尚稱良好等一切情狀，認公訴意旨具體求處被告應執行
    有期徒刑4 年，略嫌過重，爰分別量處如主文所示之刑。並
    就如起訴書犯罪事實欄一、（甲）所示詐欺得利罪，依修正
    前刑法第41條第1 項前段諭知易科罰金之折算標準；就其餘
    詐欺取財共7 罪、詐欺得利1 罪、竊盜1 罪、非法由自動付
    款設備取財共4 罪，及侵占1 罪，均依修正後刑法第41條第
    1 項前段諭知易科罰金之折算標準，以資儆懲。
六、末查，被告所犯如起訴書犯罪事實欄一、（甲）、（乙、含
    〈1 〉、〈2 〉、〈3 〉）、（丙）、（丁）、（戊）、（
    己）、（庚）、（辛）、（壬）所示之詐欺得利共2 罪、詐
    欺取財共7 罪、竊盜1 罪、非法由自動付款設備取財共4 罪
    ，其犯罪時間均在中華民國九十六年罪犯減刑條例所定96年
    4 月24日期限以前，所犯罪名悉合於減刑要件，應就所犯上
    開14罪，分別減其刑期2 分之1 ，各減刑如主文所示，並分
    別諭知同前之易科罰金折算標準。至所犯如起訴書犯罪事實
    欄一、（癸）所示之侵占罪，犯罪時間為96年7 月27日，已
    在96年4 月24日以後，不合減刑條件，不得減刑，惟所處之
    刑仍應與前開各罪減刑後之刑，依修正前刑法第51條第5 款
    規定，定其應執行之刑，並依修正前刑法第41條第1 項前段
    、第2 項之規定，諭知易科罰金之折算標準。
據上論斷，應依刑事訴訟法第273 之1 第1 項、第299 條第1 項
前段、第300 條、第310 條之2 、第454 條第2 項，刑法第2 條
第1 項、第320 條第1 項、第335 條第1 項、第339 條第1 項、
第2 項、第339 條之2 第1 項、第47條第1 項、第41條第1 項前
段，修正前刑法第47條、第41條第1 項前段、第2 項、第51條第
5 款，刑法施行法第1 條之1 ，修正前罰金罰鍰提高標準條例第
2 條，中華民國九十六年罪犯減刑條例第2 條第1 項第3 款、第
7條 、第11條，判決如主文。
本案經檢察官甲○○到庭執行職務。
中　　華　　民　　國　　96　　年　　2 　　月　　14　　日
                  刑事第六庭    法　官　林柏壽
以上正本證明與原本無異。
如不服本判決應於收受本判決後10日內向本院提出上訴書狀，並
應敘述具體理由，如未敘述上訴理由者，應於上訴期間屆滿後20
日內補提理由書狀於本院（均須按他造當事人之人數附繕本）「
切勿逕送上級法院」。
中　　華　　民　　國　　96　　年　　2 　　月　　19　　日
 　　　　　　　　　　　　　　　 書記官  林國龍
附錄本案論罪科刑法條：
刑法第320 條第1 項
意圖為自己或第三人不法之所有，而竊取他人之動產者，為竊盜
罪，處5 年以下有期徒刑、拘役或5 百元以下罰金。
刑法第335 條第1 項
意圖為自己或第三人不法之所有，而侵占自己持有他人之物者，
處5 年以下有期徒刑、拘役或科或併科1 千元以下罰金。
刑法第339 條第1 項、第2 項
意圖為自己或第三人不法之所有，以詐術使人將本人或第三人之
物交付者，處5 年以下有期徒刑、拘役或科或併科1 千元以下罰
金。
以前項方法得財產上不法之利益或使第三人得之者，亦同。
刑法第339 條之2 第1 項
意圖為自己或第三人不法之所有，以不正方法由自動付款設備取
得他人之物者，處3 年以下有期徒刑、拘役或1 萬元以下罰金。
